臺灣臺東地方法院民事判決　九十年度重訴字第二二號
　　原　　　告　丁○○
　　　　　　　　丙○○
　　　　　　　　乙○○
　　　　　　　　己○○○
　　訴訟代理人　李泰宏律師
　　原　　　告　庚○○
　　訴訟代理人　丁○○
　　被　　　告　甲○○　　　原.
　　　　　　　　　　　　　　.
 ?
右當事人間請求損害賠償事件，本院判決如左：
    主    文
被告戊○○、甲○○應連帶給付原告丁○○新台幣陸佰陸拾萬元、原告丙○○新台幣
貳佰伍拾貳萬元、原告己○○○新台幣捌拾肆萬元、原告庚○○新台幣捌拾肆萬元、
原告乙○○新台幣壹佰貳拾萬元及均自民國九十一年十二月六日起至清償日止，按週
年利率百分之五計算之利息。
訴訟費用由被告連帶負擔。
本判決於原告丁○○以新台幣貳佰貳拾萬元、原告丙○○以新台幣捌拾肆萬元、原告
己○○○以新台幣貳拾捌萬元、原告庚○○以新台幣貳拾捌萬元、原告乙○○以新台
幣肆拾萬元分別為被告戊○○、甲○○供擔保後，得假執行。
    事實及理由
壹、被告二人經合法通知未於言詞辯論期日到場，核無民事訴訟法第三百八十六條所
    列各款情形，爰依原告之聲請，由其一造辯論而為判決。
貳、原告主張：
一、被告戊○○、甲○○明知自己財務狀況不佳，並無償債之能力，二人竟共同基於
    意圖為自己不法所有之犯意聯絡，於民國（下同）八十七年十二月初，至臺東市
    ○○街七十六巷十號原告丁○○住處，向原告丁○○、己○○○等人佯稱願以新
    臺幣（下同）一千二百五十萬元之總價，購買原告丁○○、丙○○、己○○○、
    乙○○、庚○○在宏彰營造有限公司（下稱宏彰公司）之部分股權，使原告丁○○等人信以為真，遂委由原告丁○○於同年十二月九日與被告戊○○簽訂股權讓
    渡書，雙方約定簽訂本約時由被告戊○○給付五十萬元，餘款則須於八十八年一
    月十五日前付清。嗣由被告甲○○簽立發票日為八十七年十二月十八日，面額一
    千二百萬元之本票以供擔保。後被告戊○○、甲○○又詐稱以尚未完成貸款手續
    為由，請求延至八十八年三月十五日前付款，使原告丁○○等人誤信被告戊○○
    、甲○○二人有交易誠意及支付能力，陷於錯誤而於八十七年十二月二十八日將
    股權移轉予被告甲○○，以取得經營權。被告戊○○、甲○○旋即以宏彰公司之
    名義大量簽發支票，嗣因存款不足支票退票三次，於八十八年四月二十三日，經
    臺東縣票據交換所通知拒絕往來，二人隨即逃避無蹤，原告等人始知受騙。爰依
    侵權行為之法律關係請求損害賠償，並聲明如主文所示。
參、被告未於言詞辯論期日到場，亦未提出準備書狀作何聲明或陳述。
肆、得心證之理由：
一、按因故意或過失，不法侵害他人之權利者，負損害賠償責任；數人共同不法侵害
    他人之權利者，連帶負損害賠償責任，民法第一百八十四條第一項前段、第一百
    八十五條第一項前段分別定有明文。查原告等人主張之事實，經本院依職權調閱
    臺灣高等法院花蓮分院九十年度上易字第二二三號、本院八十九年度易字第五○
    號刑事全卷，核閱屬實，而被告戊○○、甲○○前揭詐欺犯行，亦由本院八十九
    年度易字第五○號、臺灣高等法院花蓮分院九十年度上易字第二二三號刑事判決
    分別判處有期徒刑一年二月、六月確定在案，有上開刑事卷可稽，原告等人之主
    張，自堪信為真正。因此，揆諸前開規定，原告得廢止其受詐欺而訂立之買賣契
    約，請求被告負連帶侵權行為損害賠償責任。
二、次按負損害賠償責任者，除法律另有規定或契約另有訂定外，應回復他方損害發
    生前之原狀，因回復原狀而應給付金錢者，自損害發生時起，加給利息；應回復
    原狀者，如經債權人定相當期限催告後，逾期不為回復時，債權人得請求以金錢
    賠償其損害；不能回復原狀或回復顯有重大困難者，應以金錢賠債其損害，民法
    第二百十三條第一項、第二項、第二百十四條、第二百十五條分別定有明文。又
    民法第二百十三條所規定損害賠償之方法，固以回復原狀為原則，惟證券市場，
    瞬息萬變，若被害人訴請賠償時適股價低迷，仍命上訴人以低價補回返還被上訴
    人，以回復損害發生時持有股票之原狀，不僅不能填補被上訴人所受損害及所失
    利益，亦與誠信原則有違，更易鼓勵犯罪，是被害人請求按其交付股票時所折算
    之價額以金錢賠償，應屬正當（最高法院八十二年度台上字第一五六一號判決參
    照）。經查原告丁○○、丙○○、乙○○、己○○○、庚○○五人於宏彰公司設
    立登記時確為宏彰公司之股東，各人之出資額分別是五千五百萬元、二千一百萬
    元、一千萬元、七百萬元、七百萬元，其五人之股權確已移轉予被告甲○○，且
    宏彰公司亦已於九十年五月十六日經經濟部依撤銷登記，有宏彰公司章程、公司
    基本資料查詢、董事資料、宏彰公司變更登記事項卡、經濟部九十年五月十六日
    經（九○）商字第○九○○二一○○八一之一號函各影本一件附卷可稽，而宏彰
    公司既已經經濟部撤銷登記，被告二人自不可能回復原狀，是原告等人所受之損
    害已無法回復原狀，揆諸前開說明，原告自得請求被告二人以其出售股權時所折
    算之價額，以金錢賠償。又原告丁○○、丙○○、乙○○、己○○○、庚○○等
    五人之出資額分別為五千五百萬元、二千一百萬元、一千萬元、七百萬元、七百
    萬元，投資分例分別為百分之五十五、百分之二十一、百分之十、百分之七、百
    分之七，而被告二人共同詐欺原告五人之股權，其折算之價額為一千二百萬，已
    如前述，依上開投資比例，原告丁○○所受之損失為六百六十萬元（12,000,000
    元*55/100=6,600,000元）、原告丙○○所受之損失為二百五十二萬元（12,000,
    000元*21/100=2,520,000元）、原告乙○○所受之損害為一百二十萬元（12,000
    ,000元*10/100=1,200,000元）、原告己○○○所受之損害為八十四萬元（12,00
    0,000元*7/100=840,000元）、原告庚○○所受之損害為八十四萬元（12,000,00
    0元*7/100=840,000元 ）。揆諸上開規定，原告丁○○等五人自得請求被告二人
    連帶賠償上開金額。
三、綜上所述，原告丁○○等五人本於侵權行為之法律關係，請求被告戊○○、甲○○應連帶給付如主文所示之金額及均自九十年十二月六日起至清償日止，按年息
    百分之五計算之利息，為有理由，應予准許。
四、原告陳明願供擔保，聲請宣告假執行，核無不合，爰酌定相當擔保金額予以准許
    。
五、據上論結，本件原告之訴為有理由，依民事訴訟法第三百八十五條第一項前段、
    第八十五條第二項、第三百九十條第二項，判決如主文。
中　　　華　　　民　　　國　　九十一　　年　　　十二　　月　　十一　　日
                                    臺灣臺東地方法院民事庭
~B審判長法    官　李昆曄
~B      法　　官　林永村
~B      法　　官　徐文瑞
右為正本係照原本作成。
如不服本判決，須於判決送達後二十日內向本院提出上訴狀。（需附繕本）
中　　　華　　　民　　　國　　九十一　　年　　　十二　　月　　十一　　日
~B法院書記官　陳敏捷
